【裁判字號】    99,聲判,29
【裁判日期】    990811
【裁判案由】    聲請交付審判
【裁判全文】
臺灣板橋地方法院刑事裁定              99年度聲判字第29號
聲  請  人  甲○○○
            丙○○
            丁○○
上  三  人
共同代理人  黃勝文律師
被      告  戊○○
上列聲請人因被告過失致死案件，不服臺灣高等法院檢察署99年
度上聲議字第2244號駁回再議之處分（原不起訴處分案號：臺灣
板橋地方法院檢察署98年度偵續字第297 號），聲請交付審判，
本院裁定如下：
    主  文
聲請駁回。
    理  由
一、聲請意旨略以：(一)查證人宋依婷於警詢時指述：「（被害人
    ）宋忠明是我二伯，當時我人在中和市○○路四八八號工廠
    門口旁，原本工廠門口的鐵捲門已開至有約三分之二的高度
    （足夠機車及人正常出入），當時我二伯人在機車左側（機
    車未發動，也未插入鑰匙），宋忠明要牽機車（機車前車頭
    朝門內，後車尾朝道路）從門內要牽到道路上，在宋忠明正
    要牽機車的同時，我站在鐵捲門開關旁，我已看路上並無來
    車，突然有一台自小貨車很快的沿永和路往板橋市○○路方
    向直行衝撞到機車尾部（我完全來不及反應），同時宋忠明
    已被衝撞飛到路旁，機車也轉了一圈，倒在貨車下。」是依
    據證人宋依婷所證述情節，其當時已預先查看並確定後方無
    來車後，被害人宋忠明始將機車牽出，詎料（被告所駕駛）
    一台小貨車無預警自後方駛出，因車速過快，始衝撞到被害
    人宋忠明（所牽機車）之車尾，並致被害人宋忠明被撞飛到
    路旁，嗣送醫不治。因被害人宋忠明是被撞飛，倘若被告所
    駕駛之效貨車車速緩慢只有時速二十公里，豈會將人撞飛，
    故被告供稱其當時時速僅二十、三十公里，顯係脫罪之詞，
    不合常理。又由被害人被撞飛之距離判斷，本件被告車禍當
    時之車速不可能只有二十、三十公里，應係被告車速過快，
    明顯違反道路交通安全規則第九十三條行車速度限制規定。
    另本件肇事地點係在無號誌之市區道路○○道路交通安全規
    則第九十四條第三項之規定，被告理應更加注意車前狀況有
    無障礙或車輛、行人，況道路右側本應預留些許空間讓機車
    行駛，且依一般機車之長度，牽出時應未佔用過多之道路空
    間，故本件合理懷疑係被告駕駛自用小貨車時車速過快，又
    未注意車前狀況，並過於緊靠右側（道路），致該小貨車衝
    撞到機車，造成被害人宋忠明送醫不治。再依亞東紀念醫院
    之診斷證明書所載，案發當日被害人宋忠明送醫急救時，呈
    現「重度頭部外傷併顱骨骨折及腦內出血、胸部挫傷及右側
    第三至六根肋骨骨折合併雙側血胸、腰椎第一節壓迫性骨折
    、右大腿斷裂性骨折、臉部及頭皮多處撕裂傷及擦傷」等嚴
    重傷害，並於隔日不治死亡；倘如被告於警詢時供稱伊當時
    並未超速，且時速僅有二十、三十公里等語屬實，何以被害
    人宋忠明會受有重度頭部外傷併顱骨骨折及腦內出血，甚至
    胸部挫傷及右側第三至六根肋骨骨折之嚴重傷害，並因此不
    治死亡；況以時速二十、三十公里之速度，按照常理，應不
    至於將人撞飛到路旁，至多僅受跌倒扭傷或擦傷而已。綜上
    ，本件車禍應係被告（駕車）車速過快，又未注意車前狀況
    ，明顯違反道路交通安全規則，才導致被害人宋忠明因車禍
    而死亡，是被告對於本件事故之發生，自有過失。(二)臺灣省
    台北縣區車輛行車事故鑑定委員會九十七年十月二十九日北
    縣鑑字第九七一二八八號鑑定意見書、台灣省台北縣車輛行
    車事故覆議鑑定委員會九十八年一月十五日覆議字第０九八
    六二００一五八號函及國立交通大學行車事故鑑定意見書，
    雖均認被告並無過失，惟鑑定之數據係事後依據當時狀況所
    為之假設判定，不能因此即認定被告並無過失，況被害人宋
    忠明確實係遭被告所駕駛小貨車撞擊而死亡，被告對於本件
    事故發生，確有過失。(三)綜上所述，原不起訴處分書之認事
    用法有誤，並有以下諸點，尚待查證：(1)被告於九十九年二
    月二十五日偵訊時坦承事發當時車子有壓到黃線，明顯違反
    交通安全規則，為何沒有過失；(2)本件車禍被害人被被告駕
    駛貨車撞擊點位在水溝蓋上，被告為何沒有過失；(3)被告於
    第一次警詢時已承認當時車速有四十公里，為何國立交通大
    學鑑定卻只是二十公里；(4)被告煞車痕如為二點二公尺，時
    速不可能只有二十公里；(5)被告於第一次警詢時承認係聽到
    右側有人喊大叫，才立即煞車，足以證明被告在撞擊到被害
    人當時，並未煞車，亦可證明被告當時並未注意車前狀況，
    且案發現場斜對面有監視錄影器，應有案發當時之監視錄影
    資料，為何未勘驗；(6)被告於偵查中供稱伊駕車行經車禍地
    點並未看到被害人，惟在台灣省台北縣車輛行車事故覆議鑑
    定書中則稱「至肇事地點，伊沒有特別印象對方是否在伊的
    右前方，當伊經過對方時」等語，前後供詞明顯不符，可證
    被告當時之視線應有見到被害人；(7)因被害人被撞擊點在車
    禍現場道路之水溝蓋上，並未超越黃線之情形，則被告時速
    僅二十公里，為何被告會看不到被害人在牽車出來？是被告
    於車禍當時疏未注意車前狀況，顯屬違反交通安全規則，為
    何原不起訴書認被告未違反交通規則；(8)倘如國立交通大學
    之鑑定報告推斷小貨車當時車速僅約二十公里，然根據汽車
    行駛距離及反應距離一覽表，每秒鐘行駛距離為五點五六公
    尺，反應距離為四點一六公尺，則車禍地點前方永和路為轉
    彎路線，從永和路轉彎處到車禍地點之直線距離為四十二點
    六公尺，則依當時天氣晴朗、視線良好，為何被告會來不及
    反應且無法預見；(9)被告駕駛自用小貨車之寬度並未超過該
    六公尺寬道路之一半，而車禍當時亦無與其他車輛與被告駕
    駛之車輛併行，為何被告駕駛之自小貨車會超出右邊黃線位
    置行進？是否係於前方轉彎時，被告駕駛自用小貨車車速過
    快，方向盤右轉幅度過大，未能及時回正，致撞上被害人之
    可能。(四)為此聲請調查下列證據：(1)懇請鈞長會同行車鑑定
    委員、告訴人及被告一同至案發現場履勘，並傳喚證人宋依
    婷到場模擬案發當時情景；(2)再次傳喚證人宋依婷到庭，以
    釐清疑點；(3)訊問被告是否確有過失，蓋被告於庭外承認其
    確有過失，是否因保險公司及其公司之要求而作不實之陳述
    。爰聲請准予裁定將本案交付審判等語。
二、按告訴人不服上級法院檢察署檢察長或檢察總長認再議為無
    理由而駁回之處分者，得於接受處分書後十日內委任律師提
    出理由狀，向該管第一審法院聲請交付審判，刑事訴訟法第
    二百五十八條之一第一項定有明文。本件聲請人即告訴人乙○○、甲○○○、丙○○、丁○○告訴被告戊○○涉犯刑法
    第二百七十六條第二項業務過失致死罪嫌，經臺灣板橋地方
    法院檢察署檢察官偵查後，於九十九年二月二十六日以九十
    八年度偵續字第二九七號為不起訴處分，告訴人乙○○、甲○○○、丙○○、丁○○不服，聲請再議（告訴人乙○○於
    九十九年三月二十五日前死亡），經臺灣高等法院檢察署檢
    察長於九十九年三月二十六日以九十九年度上聲議字第二二
    四四號處分書駁回再議之聲請，嗣告訴人甲○○○於九十九
    年四月七日經寄存送達收受該處分書，告訴人丙○○、丁○○於同月一日收受該處分書後，於同月八日委任律師提出理
    由狀，向本院聲請交付審判等情，業經本院依職權調取前揭
    檢察署偵查卷證核閱無誤，並有臺灣高等法院檢察署送達證
    書、聲請人所提刑事聲請狀上本院收狀戳在卷可稽，是聲請
    人之聲請程序合於首揭規定。
三、次按交付審判制之立法意旨，係對於檢察官不起訴或緩起訴
    裁量權制衡之一種外部監督機制，法院僅在就檢察官所為不
    起訴或緩起訴之處分是否正確加以審查，以防止檢察機關濫
    權，依此立法精神，法院就聲請交付審判案件之審查，所謂
    「得為必要之調查」，其調查證據之範圍，自應以偵查中曾
    顯現之證據為限，不可就告訴人新提出之證據再為調查，亦
    不可蒐集偵查卷外之證據，否則將與刑事訴訟法第二百六十
    條之再行起訴規定混淆不清（參照臺灣高等法院九十一年四
    月二十五日第一次刑事庭庭長法律問題研究會議決議意旨）
    。又法院裁定交付審判，即如同檢察官提起公訴使案件進入
    審判程序，是法院裁定交付審判之前提，必須偵查卷內所存
    證據已符合刑事訴訟法第二百五十一條第一項規定「足認被
    告有犯罪嫌疑」而檢察官應提起公訴之情形，亦即該案件已
    經跨越起訴門檻，否則，縱或法院對於檢察官所認定之基礎
    事實有不同之判斷，但如該案件仍須另行蒐證偵查始能判斷
    應否交付審判者，因交付審判審查制度並無如同再議救濟制
    度得為發回原檢察官續行偵查之設計，法院仍應依同法第二
    百五十八條之三第二項前段之規定，以聲請無理由而裁定駁
    回。復按事實之認定，應憑證據，如未能發現確實之證據，
    或證據不足以證明，自不能以推測或擬制之方法，以為裁判
    基礎（最高法院四十年台上字第八六號判例意旨參照）；且
    得為訴訟上之證明者，無論為直接或間接證據，須客觀上於
    一般人均不致有所懷疑，而達於確信之程度者，始可據為有
    罪之認定，倘其證明尚未達於確信之程度，而有合理可疑存
    在時，即難據以為被告之不利認定（最高法院八十年度台上
    字第五五三號判決意旨參照）。
四、訊據被告戊○○固坦承有於上揭時、地，駕駛自用小貨車撞
    擊被害人宋忠明及其輕型機車，致宋忠明倒地，傷重不治而
    死亡之事實，惟堅決否認有何業務過失致死犯行，辯稱：伊
    當時車速僅三十、四十公里，因前方約二十公尺處是紅燈，
    ，伊覺得當時車速不快，因為被害人牽車出來的角度剛好在
    後照鏡死角的位置，且伊駕車行經該地時並未看到被害人，
    僅聽到車子右前方後視鏡好像有碰撞到物品的聲音，再聽到
    有人大喊，伊隨即下車查看，始發現被害人及機車均倒在地
    上等語。經查；
(一)、被告於九十七年七月三日上午十一時四十三分許，駕駛車號
    四四三二－ＤＣ號自用小貨車，沿臺北縣永和巿永和路往板
    橋巿三民路方向行駛，行經臺北縣永和市○○路四四八號前
    ，與被害人宋忠明發生交通事故，致宋忠明倒地而受有多重
    外傷、顱內出血之傷害，經送醫不治死亡之事實，業據被告
    戊○○於警詢、偵查中供承在卷，並經證人即車禍當時在上
    址車禍現場之宋依婷於警詢、偵查中證述屬實，復有道路交
    通事故現場圖、道路交通事故調查報告表、肇事現場、車損
    照片，及臺灣板橋地方法院檢察署檢驗報告書、相驗屍體證
    明書、勘驗筆錄、相驗照片等附於偵查卷可稽，並經本院依
    職權調取上開偵查卷核閱無訛。又依上開車損照片、中和分
    局轄內車禍死亡案現場勘察報告及所附被告駕駛之自用小貨
    車、被害人機車照片所示，被告所駕駛之自用小貨車右前方
    後視鏡桿彎曲、右前方後視鏡（距離地面高度約一百三十公
    分）有一刮擦痕且玻璃全部碎裂、右前板金凹陷（距離地面
    高度約八十二至八十九公分）、右前燈照凹陷（距離地面高
    度約五十九至七十八公分）及右前保險桿有擦痕（距離地面
    高度約三十五至五十二公分），而被害人宋忠明之機車尾部
    車殼破裂（距離地面高度約五十至六十八公分）及車身左側
    有多處擦地痕等情，並參以被告於警詢時供稱：伊車第一次
    撞擊位置是汽車右後視鏡等語，及證人宋依婷於警詢時證稱
    ：車禍當時有一台小貨車很快的沿永和路往板橋市○○路方
    向直行衝撞到機車尾部等語，復徵之被害人身高一百六十七
    公分、員警勘察上開車輛車損時模擬一般人牽著機車倒車時
    身體頭部高度與被告所駕駛自用小貨車之後視鏡高度相近（
    見臺灣板橋地方法院檢察署九十七年度相字第八六二號相驗
    卷第七十六頁背面、第二０二頁）等情，堪認本件車禍發生
    應係被害人宋忠明將上開機車自永和市○○路四四八號房屋
    內倒車出屋外時，該機車之車尾及被害人宋忠明之身體，均
    遭到行經該處之被告駕駛自用小貨車右前側及右後視鏡所撞
    擊，致宋忠明之機車向左側倒地，宋忠明則因此倒臥在上開
    自用小貨車右側車輪間。
(二)、按汽車駕駛人依規定遵守交通規則行車時，得信賴其他汽車
    駕駛人亦能遵守交通規則，故關於他人違規行為所導致之危
    險，僅就可預見，且有充足時間可採取適當之措施以避免結
    果之發生時，負其責任，對於他人突發不可知之違規行為並
    無防止之義務；又刑法上之過失犯，以行為人對於犯罪結果
    之發生按其情節應注意，並能注意，而不注意者，始克相當
    ，若事出突然，依當時情形，不能注意時，縱有結果發生，
    仍不得令負過失責任。查證人宋依婷於偵查中固到庭證稱：
    當時被告的車子車速非常快等語，然被告於偵查中供稱：伊
    當時車速約時速三十至四十公里，因前方約二十公尺處已經
    變成紅燈等語，而觀之道路交通事故現場圖及現場照片，顯
    示被告駕駛自用小貨車之右前車輪後留有煞車痕二點二公尺
    ，並參酌前司法行政部於六十二年五月九日函轉交通部道路
    交通安全督導會頒布之「一般公路汽車煞車距離、行車速度
    對照表」所示，一般道路煞車距離二點二公尺至二點八公尺
    之行車速度約時速二十至二十五公里，且臺灣板橋地方法院
    檢察署於偵查中囑託國立交通大學（下稱交通大學）就本件
    車禍肇事因素進行鑑定，交通大學於九十九年一月十二日以
    交大管運字第０九九一０００二九一號函復之行車事故鑑定
    意見書，其鑑定結果認為：「小貨車右照後鏡玻璃破損掉落
    ，以高度分析，推斷右照後鏡曾經撞擊被害人。機車尾燈總
    成與後貨架完全斷裂並脫落，應係遭小貨車直接側向撞擊所
    致，此與目擊證人所述情節相符。小貨車右前輪煞車痕終點
    為車輪所在，且其長度依紀錄為二點二公尺，推估小貨車緊
    急煞車前時速僅約二十餘公里（√〔２５４Ｘ０‧７５Ｘ２
    ‧２＝２０‧５ｋｍ／ｈ〕）。道路（黃線）標線外與鐵捲
    門之間寬度僅有一水泥水溝蓋，則機車出鐵捲門往後牽行至
    遭小貨車觸擊之時間極短暫‧‧‧」等語，是依本件車禍現
    場道路屬於乾燥之柏油路面（見偵查卷附道路交通事故調查
    報告表紀載）、車禍當時被告駕駛自用小貨車在現場所留煞
    車痕距離二點二公尺，及上開交通大學鑑定意見推估被告當
    時駕駛自用小貨車緊急煞車前時速僅約二十餘公里等觀之，
    被告於偵查中供稱：伊當時車速約時速三十至四十公里等語
    ，並非虛詞，應堪採信，故依被告於偵查中所供，車禍當時
    其行車時速約三十至四十公里，及道路交通事故調查報告表
    記載車禍路段之速限為時速五十公里，顯見被告駕駛上開自
    用小貨車行經車禍地點時尚未有超速行駛之違規行為，聲請
    人指稱被告當時車速過快，明顯違反道路交通安全規則第九
    十三條之行車速度限制規定一節，並非足採。
(三)、又參諸被告於偵查中供稱：伊駕車行經車禍現場時並未看到
    被害人，僅聽到車子右前方後視鏡好像有碰撞到物品的聲音
    ，再聽到有人大喊，伊隨即下車查看，始發現被害人及機車
    均倒在地上等語，堪認被告發現被害人機車時，雙方之間的
    距離僅約數公尺，而依交通部於六十六年十月二十七日交路
    （六六）字第一０二七五號函頒「汽車行駛距離及反應距離
    一覽表」所示，汽車以時速三十公里、三十五公里、四十公
    里計算，每秒行進距離分別約八點三三公尺、九點七二公尺
    、十一點一一公尺，則被告於車禍當時駕車以時速約三十至
    四十公里之車速行駛，當其發現被害人機車時，雙方之間距
    離僅約數公尺，被告於數秒之反應時間內，已為緊急煞車之
    閃避行為，尚堪認被告當時已為必要之措施；再依本件車禍
    現場道路邊線（即黃實線）外與被害人機車倒出之房屋鐵捲
    門（即路面邊緣）之間僅有寬度不及一公尺之水泥水溝蓋，
    則被害人將機車自上開房屋鐵捲門處往後倒退至車禍撞擊處
    之時間應甚為短暫等節，亦為上開交通大學鑑定意見所採認
    ，並參酌車禍當時被告在駕駛座上駕駛自用小貨車，其行駛
    中右前方視線遭到所駕駛貨車之右前角車體所遮擋因而造成
    視覺上死角，致車禍當時並未看到被害人機車，亦據被告於
    本院調查時供陳在卷，則被告對於被害人突然自屋內將機車
    倒出道路上之突發狀況，實無從預見，其當時能否有充足時
    間可採取適當之措施以避免撞擊被害人及其機車之結果發生
    ，尚非無疑，且被告於發現被害人機車時立即採取煞車之措
    施，猶無法避免結果之發生，即不能令被告負過失責任。
(四)、至聲請人指稱被告當時如未超速，何以被害人宋忠明會受有
    重度頭部外傷併顱骨骨折及腦內出血，甚至胸部挫傷及右側
    第三至六根肋骨骨折之嚴重傷害，並因此不治死亡，被告顯
    有未注意車前狀況及超速之過失等節，然本件車禍當時被害
    人機車之車尾及被害人之身體，均遭到被告駕駛自用小貨車
    右前側及右後視鏡所撞擊，被害人因此倒地而受有嚴重傷勢
    ，經送醫不治死亡，此與車禍當時被告駕車之車速、被害人
    遭被告貨車撞擊及其倒地時身體部位等原因均屬相關，並不
    能以車禍當時被害人受傷嚴重，經送醫不治死亡之結果，即
    逕認被告當時有違規超速行駛或未注意車前狀況之過失，是
    聲請人上開指訴情節，尚非足採。另聲請人指稱被告於偵查
    中坦承車禍當時其所駕駛之自用小貨車有壓到路邊黃線，明
    顯違反道路交通安全規則，且被害人機車係在水溝蓋上遭被
    告駕駛車輛所撞擊，被告為何沒有過失等節，惟徵之被告於
    偵查中供稱：伊當時車子輪胎是在道路上，右邊後視鏡在車
    子外側，該後視鏡可能在路旁水溝蓋上等語，顯見被告於偵
    查中並未供述車禍當時其所駕駛之自用小貨車有壓到道路邊
    線（即黃實線），且觀之車禍現場照片及道路交通事故現場
    圖所示，本件車禍發生後，被告所駕駛之自用小客車車輪均
    停在車道邊線內，堪認車禍當時被告駕駛上開貨車在車道內
    行駛時，撞擊自屋內倒車出來之被害人機車，尚難認被告當
    時駕車有違規駛出道路邊線行駛而撞擊被害人機車之情形，
    是聲請人所指被告於車禍當時駕車違規駛出道路邊線外，在
    水溝蓋上撞擊被害人機車，自有誤會。故綜上各情以觀，本
    件原偵查、再議程序依據偵查卷內被告、證人宋依婷之供證
    筆錄，及道路交通事故現場圖、道路交通事故調查報告表、
    肇事現場、車損照片、臺灣板橋地方法院檢察署檢驗報告書
    、相驗屍體證明書、勘驗筆錄、相驗照片等事證，並參酌臺
    灣省臺北縣區車輛行車事故鑑定委員會、臺灣省車輛行車事
    故覆議鑑定委員會及交通大學之鑑定意見，認被告駕駛自用
    小貨車依規定行駛於市區道路，查無明確證據足認被告有何
    違規或疏於注意情事，難認被告就本件車禍有何過失等節，
    尚無違背經驗法則、論理法則或其他證據法則。
(五)、末查，聲請人另聲請法院會同行車鑑定委員、聲請人及被告
    一同至車禍現場履勘，並傳喚證人宋依婷到場模擬案發當時
    情景等節，但依首揭說明，法院就聲請交付審判案件之審查
    ，得為必要之調查範圍，應以偵查中曾顯現之證據為限，不
    可就告訴人新提出之證據再為調查，亦不可蒐集偵查卷外之
    證據，否則將與刑事訴訟法第二百六十條之再行起訴規定混
    淆不清，是聲請人聲請調查證據，於法不合，尚難准許；惟
    因本件聲請人已另行提起民事訴訟向被告請求賠償損害，民
    事庭本得獨立調查事實，不受上開原偵查、再議程序所認定
    事實之拘束，而聲請人如不服上述臺灣省臺北縣區車輛行車
    事故鑑定委員會、臺灣省車輛行車事故覆議鑑定委員會及交
    通大學所認被告無肇事因素之鑑定意見，自得於民事訴訟程
    序中聲請法院再將本件車禍囑託其他鑑定機關再行鑑定肇事
    因素，以釐清被告是否確有民事過失損害賠償責任，倘發現
    新事實或新證據，自得請求檢察官依刑事訴法第二百六十條
    第一款規定，就本案再行起訴，併予指明。
六、綜上所述，原偵查、再議程序認被告犯罪嫌疑不足，而分別
    為不起訴處分、駁回再議之處分，核無不當。從而，本件依
    現存證據資料，尚難認交付審判之聲請有理由，依上揭說明
    ，自應駁回聲請。
據上論斷，應依刑事訴訟法第二百五十八條之三第二項前段，裁
定如主文。
中    華    民    國    99    年    8     月    11    日
                  刑事第九庭  審判長   法  官 白光華
                                       法  官 賴彥魁
                                       法  官 楊志雄
以上正本證明與原本無異
不得抗告
                                       書記官  陳春銘
中    華    民    國    99    年    8     月    11    日

司法院資訊處製作；財團法人民間司法改革基金會備份。
